【裁判字號】    92,台上,1551
【裁判日期】    920327
【裁判案由】    傷害致人於死
【裁判全文】
最高法院刑事判決                              九十二年度台上字第一五五一號
    上  訴  人  甲○○
    選任辯護人  郭士功律師
右上訴人因傷害致人於死案件，不服台灣高等法院中華民國九十一年十二月十七日第
二審判決（九十一年度上訴字第一四九八號，起訴案號：台灣板橋地方法院檢察署九
十年度偵字第七六二八號），提起上訴，本院判決如左：
    主  文
上訴駁回。
    理  由
按刑事訴訟法第三百七十七條規定，上訴於第三審法院，非以判決違背法令為理由，
不得為之。是提起第三審上訴，應以原判決違背法令為理由，係屬法定要件。如果上
訴理由狀並未依據卷內訴訟資料，具體指摘原判決不適用何種法則或如何適用不當，
或所指摘原判決違法情事，顯與法律規定得為第三審上訴理由之違法情形，不相適合
時，均應認其上訴為違背法律上之程式，予以駁回。本件原判決綜合調查證據之結果
，認上訴人甲○○犯有刑法第二百七十七條第二項前段傷害人之身體，因而致人於死
罪之事實，乃撤銷第一審不當之科刑判決，改判論上訴人以上開罪名，處有期徒刑柒
年；水果刀壹把沒收，已詳認定犯罪事實之依據及憑以認定之理由，並對上訴人所
為係基於正當防衛，無意致被害人於死之辯詞，如何不足採信，均已依據卷內資料予
以指駁及說明，從形式上觀察，原判決並無違背法令情形。上訴意旨謂：案發前，上
訴人遭多位泰籍勞工追打，情急又未及找尋、抽取汽車鑰匙，以便駕車逃離，在形將
被追及迫切情形下，只得拾取車門旁之水果刀往巷內奔逃躲避，乃本能的基於保護生
命之主觀防衛意識，上訴人委無傷害及與被害人Konkhon Jeeradat互毆之犯意。況上
訴人逃至巷內，仍被追及，被害人且揮舞棍棒攻擊上訴人，應足認已有「現在不法侵
害」之存在，堪認上訴人係基於正當防衛，始為本件犯行等語，係就原判決已詳為論
斷與說明之事項，再為事實上之爭執，殊非適法之第三審上訴理由。又正當防衛必須
對於現在不法之侵害始得為之，彼此互毆，必以一方初無傷害人之行為，因排除對方
不法之侵害而加以還擊，始得以正當防衛論。原判決事實欄認定，上訴人與被害人在
台北縣中和市「曼谷餐廳卡拉ＯＫ店」，因跳舞發生推擠爭吵，進而互毆，上訴人旋
擬駕車離開，但慌亂中找不到鑰匙，遂自車內取出水果刀，逃至附近巷內，被害人及
另一泰籍工人亦分持木棍追至該巷內，上訴人即在該巷弄轉彎處，持上開水果刀朝被
害人刺傷數刀等情，本件既無法分辨何方為不法侵害，則原判決認上訴人與被害人係
基於互毆，不得主張正當防衛或防衛過當，並於理由二(八)說明其調查審認之結果。雖
此部分理由之說明，稍嫌簡略，究不得指為調查未盡及理由不備。此外，上訴人徒憑
己意，對原審職權之適法行使及原判決理由已詳為論斷之事項，任意爭辯，顯與法定
上訴第三審之形式要件不符，其上訴違背法律上之程式，應予駁回。
據上論結，應依刑事訴訟法第三百九十五條前段，判決如主文。
中      華      民      國    九十二    年      三      月    二十七    日
                              最高法院刑事第五庭
                                  審判長法官  謝  家  鶴
                                        法官  洪  文  章
                                        法官  花  滿  堂
                                        法官  陳  世  淙
                                        法官  洪  佳  濱
      右正本證明與原本無異
                                              書  記  官
中      華      民      國    九十二    年      四      月      九      日


司法院資訊處製作；財團法人民間司法改革基金會備份。
